臺灣臺北地方法院民事判決
109年度建簡上字第10號
上  訴  人  逢源工程企業有限公司

法定代理人  蔡素惠  
訴訟代理人  謝錫文  
被上訴人    大直傳家寶管理委員會

法定代理人  陳春結  
訴訟代理人  黃逸琦  
上列當事人間請求債務不履行損害賠償等事件，上訴人對於中華
民國109年3月26日本院臺北簡易庭109年度北建簡字第1號第一審
判決提起上訴，上訴人並為訴之追加，本院於民國110年11月12
日言詞辯論終結，判決如下：
    主  文
上訴及追加之訴均駁回。
第二審訴訟費用（含追加之訴）由上訴人負擔。
    事實及理由
壹、程序部分
被上訴人法定代理人於本院審理中由陳亭安變更為陳春結，據
  其具狀聲明承受並續行訴訟，有被上訴人民事聲明承受訴訟狀
  及臺北市都市發展局函等在卷可按（見本院卷第153-158頁）
  ，核與民事訴訟法第170條、第175條規定相符，應予准許。
本件上訴人起訴主張依債務不履行法律關係請求被上訴人賠償
  損害及違約金新臺幣（下同）18萬7500元，於本院依同一基礎
  事實，追加民法第511條但書規定為請求權基礎及減縮請求金
  額為16萬4530元（見本院卷第346頁），上訴人於本院所為上
  開訴之追加、減縮應受判決事項之聲明，核與民事訴訟法第43
  6條之1第3項、第446條第1項及第255條第1項第2款、第3款規
  定相符，應予准許。
貳、實體部分
上訴人主張：上訴人承攬被上訴人社區「用戶汙、廢水改管接
  入下水道工程」（下稱系爭工程），雙方於民國100年12月15
  日訂立工程合約書（下稱系爭契約），上訴人欲依約進場施作
  時，被上訴人方告知尚未與區分所有權人達成系爭工程之公共
  汙、廢水管於該專有部分空間施作之協議，並告知上訴人待上
  述無法施作之情事排除後，再通知上訴人進場施作，期間上訴
  人均有持續致電或派員親至被上訴人社區開會、詢問上述導致
  工程延宕之事由是否已排除，以期雙方能早日履約完成，被上
  訴人均回覆尚未與專該有部分所有權人就工程補償費用達成共
  識，故仍無法施工，除106年被上訴人通知上訴人重新報價外
  ，被上訴人未再曾通知上訴人，造成工程延宕之情事已排除，
  亦未曾口頭或書面通知上訴人雙方依工程合約第8條工程變更
  約定如實辦理，且106年報價單僅被上訴人詢價，因未能達成
  合意，且被上訴人亦未與上訴人就系爭契約為終止或解除，即
  應仍受系爭契約拘束，被上訴人竟擅自於107年將系爭工程另
  行發包委由他家廠商施作，此舉顯已違反誠信及信用方法，故
  意不法侵害上訴人之權利，被上訴人現已任意終止系爭契約，
  亦應依民法第216條規定賠償上訴人因此所受損害及所失利益
  ，即扣除成本後上訴人原可取得利潤16萬4530元，此亦等同被
  上訴人不履行債務所應給付上訴人之損害賠償或違約金，如認
  上訴人就損害額舉證不足，則請求依民事訴訟法第222條第2項
  規定酌定數額，爰依民法債務不履行法律關係及第511條但書
  規定，向被上訴人請求損害賠償或違約金，請求法院擇一為有
  利之判決（原審駁回上訴人之請求，上訴人提起本件上訴），
  並聲明：㈠原判決廢棄。㈡被上訴人應給付上訴人給付16萬4530
  元，及自起訴狀繕本送達翌日起至清償日止，按週年利率5%計
  算之利息。
被上訴人答辯略以：兩造確有簽立系爭契約，嗣因系爭工程接
  管需通過區分所有權人專有部分，無法完成協調後告知上訴人
  因產權問題無法施作，系爭工程需暫緩，且系爭契約內並未簽
  訂未履約之相關罰則，上訴人主張被上訴人應賠償違約金並無
  根據。再者上訴人於原審自承從未有任何工具及材料進駐社區
  預備施工，上訴人主張因此所受有損害，亦無可採。另被上訴
  人於106年與該區分所有權人協調完成後，通知上訴人再行報
  價新式施工價格，依上訴人報價單內金額及工法，已顯與100
  年報價單內容有極大差距，且上訴人也未於當下催告被上訴人
  履行系爭契約，顯見上訴人已捨棄100年之契約，應視為拒絕
  原要約而為新要約，被上訴人亦未與上訴人就106年之報價單
  另簽立新約，可知兩造間已無契約關係存在，上訴人主張因此
  受有損害實屬無據等語資為抗辯，聲明：上訴及追加之訴均駁
  回。
本院之判斷：
  上訴人主張依民法債務不履行及第511條但書等規定，向被上
  訴人擇一請求損害賠償或違約金16萬4530元乙節，此為被上訴
  人所否認，並以前揭情詞置辯。經查： 
㈠兩造就上訴人承攬系爭工程，兩造於100年12月15日訂立系爭契
  約，當時因未能與系爭工程之公共衛汙管施作專有部分之區分
  所有權人達成協議，故未能施作之事實均不爭執，此並有兩造
  於100年簽訂之工作合約書等在卷可稽（見原審卷第13-25頁）
  ，此部分之事實，堪以認定。
㈡按工作未完成前，定作人得隨時終止契約。但應賠償承攬人因
  契約終止而生之損害，民法第511條定有明文。次按當事人主
  張有利於己之事實者，就其事實有舉證之責任，民事訴訟法第
  277條前段定有明文。又請求履行債務之訴，除被告自認原告
  所主張債權發生原因之事實外，應先由原告就其主張此項事實
  ，負舉證之責任，必須證明其為真實後，被告於其抗辯事實，
  始應負證明之責任，此為舉證責任分擔之原則（最高法院43年
  度台上字第377號判決要旨參照）。本件上訴人主張被上訴人
  違反誠信及信用方法，故意不法侵害上訴人之權利、債務不履
  行、且被上訴人單方任意終止兩造間110年所簽立之契約，故
  向被上訴人擇一請求因契約不履行、終止契約等而生之違約金
  或損害賠償，此為被上訴人所否認，揆諸前揭說明，應由上訴
  人就此負舉證之責。經查：
1.觀系爭契約內容（見原審卷第13-21頁）可知，系爭契約並未
  就被上訴人未履約時訂立違約金條款，上訴人關於違約金之主
  張，即難認有據。
2.參證人陳淑華於本院審理時證稱：106年到被上訴人社區工作
  ，107年離職，我到職時有看到兩造於100年簽立之合約書，有
  問這麼多年為什麼沒有做，是因為會經過個人獨立產權，區分
  所有權人要求要100萬元，所以沒動工，106年委員會叫我找廠
  商報價，第一家是上訴人，上訴人有來社區做簡報，簡報後，
  委員會請我再找其他廠商來會勘評估，後面兩家我是上網找，
  我聯繫上訴人時，有表示是要評估，並沒有說這個工程要給上
  訴人做，且是重新報價，不是追加工程，因為工程根本都還沒
  做。在我任內，上訴人並無進入社區施工，也沒有把機具開到
  社區或進料等語（見本院卷第310-312頁）。衡上訴人法定代
  理人蔡素惠於本院自陳：我去洽談106年方案時，被上訴人有
  跟我確定說原來的方案不做。當初的對口是陳淑華等語（分見
  本院卷第106頁、第212頁），是可知上訴人於106年報價時，
  被上訴人有對上訴人不再履行系爭契約之意思表示，酌上訴人
  仍願提出新報價單，是應可推得兩造已合意終止系爭契約，是
  無法據此認定被上訴人有何違反誠實信用方法、故意不法侵害
  上訴人之權利，或債務不履行之情事。縱認被上訴人係單方終
  止系爭契約，上訴人依民法第511條但書主張因契約遭終止所
  生損害，扣除成本原可預期利潤16萬4530元，並舉單價分析表
  、出貨單及工作天數表等（見本院卷第119-121頁、第191-207
  頁）為憑，然細繹前開書證內容，上訴人並未就何時進場、使
  用何種機具、僱用何人予以說明或記載，況依系爭契約第3條
  已約定於材料、工具全部進場，點齊後支付30％工程款，倘上
  訴人確有進場，何以未曾向被上訴人請求給付工程款，被上訴
  人亦自承未曾給付任何款項，上訴人亦未就為履行系爭契約支
  付款項為任何舉證說明，尚難認上訴人就系爭契約經終止受有
  損害及金額已為相當之舉證，無法為有利於上訴人之認定，從
  而上訴人向被上訴人依民法第511條但書請求損害16萬4530元
  ，亦屬無據。
綜上所述，本件上訴人依民法債務不履行法律關係及第511條但
  書等規定，向被上訴人擇一請求損害賠償或違約金16萬4530元
  ，均為無理由，應予駁回。原審所為上訴人敗訴之判決，經核
  並無違誤，應予維持。上訴人提起本件上訴指摘原判決不當，
  求予廢棄改判，並為訴之追加，均為無理由，應予駁回。
本件事證已臻明確，兩造其餘攻擊防禦方法及證據，經本院斟
  酌後，認均不足以影響本判決之結果，自無逐一詳予論駁之必
  要，併此敘明。
據上論結，本件上訴及追加之訴均為無理由，依民事訴訟法第4
  36條之1第3項、第449條第1項、第78條，判決如主文。
中　　華　　民　　國　　110 　年　　12　　月　　3 　　日
                  民事工程法庭  審判長  法  官  匡偉
　　　　　　　　　
                                        法  官  蔡牧容
　　　　　　　　　　　　　　　　　　　　
                                        法  官  何佳蓉
以上正本係照原本作成。
本判決不得上訴。　　　　　　　　　　　　　　　　　　　
中　　華　　民　　國　　110 　年　　12　　月　　3 　　日
                                        書記官  陳立俐